【裁判字號】    89,訴,1017
【裁判日期】    900830
【裁判案由】    毒品危害防制條例
【裁判全文】
臺灣臺北地方法院刑事判決                        八十九年度訴字第一一七號
    公  訴  人  臺灣臺北地方法院檢察署檢察官
    被      告  乙○○
    選任辯護人  林俊倩律師
右列被告因違反毒品危害防制條例案件，經檢察官提起公訴（八十八年度偵緝字第八
八九號），本院判決如左：
    主  文
乙○○無罪。
    理  由
一、公訴意旨略以：被告乙○○基於概括犯意，分別於民國八十七年十一月初、十一
    月中旬、十一月底，連續三次以每包新台幣（下同）一千元之價格，販賣安非他
    命給戊○○，前二次約定在台北市南港區電玩店交貨，第三次則約定在台北市○○路三０九號四樓被告與甲○○同居處交貨，由丙○○代為轉交；復於同年十二
    月中旬，在上記租屋處，無償轉讓安非他命供丁○○及丙○○吸食；於同年月十
    五日，無償轉讓安非他命供甲○○吸食；又於同年月十七日，無償轉讓安非他命
    供甲○○吸食，並無償轉讓安非他命四包（毛重二‧八公克，淨重二公克）供戊○○及販賣安非他命十五包供丙○○吸食，由甲○○代為轉交；並自不詳時間起
    ，在上址持有大麻煙一包（毛重０‧四公克、淨重０‧二公克）、海洛因一包（
    毛重０‧三公克，淨重０‧一公克），藏放於與甲○○同居房間內；嗣於同日十
    六時二十分為警前往上址搜索，在戊○○身上起出安非他命四包（毛重二‧八公
    克，淨重二公克），丙○○房間內起獲安非他命（毛重二五‧八公克，淨重二四
    ‧三公克）、吸食器一個及車號ＱＡＧ三二九號機車鑰匙，並於該機車置物箱內
    起出磅秤一台、分裝袋一大包，在被告與甲○○同居房間內，起出安非他命（毛
    重十‧八公克，淨重十公克）及上記大麻煙一包（毛重０‧四公克、淨重０‧二
    公克）、海洛因一包（毛重０‧三公克，淨重０‧一公克）等物，經在場丙○○
    、丁○○、戊○○、甲○○供出來源，始悉上情。因認被告涉犯毒品危害防制條
    例第四條第二項、第八條第二項、第十一條第一項、第二項之罪嫌。
二、惟按犯罪事實應依證據認定之，無證據不得推定其犯罪事實。又不能證明被告犯
    罪者，應諭知無罪之判決，刑事訴訟法第一百五十四條、第三百零一條第一項分
    別定有明文。又刑事訴訟法上所謂認定犯罪事實之證據，係指足以認定被告確有
    犯罪行為之積極證據而言，該項證據自須適合於被告犯罪事實之認定，始得採為
    斷罪資料；而認定犯罪事實，所憑之證據，雖不以直接證據為限，間接證據亦包
    括在內，然無論直接或間接證據，其為訴訟上之證明，須於通常一般之人均不致
    於有所懷疑，而得確信其為真實之程度者，始得據之為有罪之認定，倘其證明尚
    未達到此一程度，而有合理性懷疑之存在時，即無從為有罪之認定，最高法院著
    有二十九上字第三一０五號、七十六年台上字第四九八六號判例可資參照。經核
    ，公訴人認被告涉有右揭罪嫌，無非係以證人戊○○、丙○○、甲○○等人於檢
    警偵訊及本院審理時之證詞、被告於檢察官偵訊及本院審理時所為供述、本院八
    十八年度訴字第五六八號及台灣高等法院八十八年度上易字第三八０八號判決、
    法務部調查局編號000000000號鑑定通知書、扣案之安非他命、吸食器
    、機車鑰匙、磅秤、分裝袋、大麻煙、海洛因為證為其主要論據。
三、訊據被告乙○○堅決否認涉有右揭犯行，辯稱：戊○○是伊之前男友曹逸泰介紹
    認識的朋友，經由戊○○介紹認識甲○○，與甲○○於八十七年十月才一起居住
    在向丙○○分租之前開被查獲處所，至於丁○○則沒有印象，因伊當時與戊○○
    、甲○○及丙○○均住在一起，且伊所施用之安非他命，均是向甲○○拿的，才
    會跟他們說要用安非他命，自己去向甲○○拿，伊當時沈迷於打電動玩具，不可
    能販賣或轉讓安非他命，是甲○○在販賣及轉讓毒品，戊○○等四人被警查獲時
    ，伊不在，事後才知此事，扣案之毒品、吸食器、機車鑰匙、磅秤、分裝袋、大
    麻煙及海洛因等物均非伊的，也沒有吸食過大麻或海洛因等語。
四、經查，公訴意旨雖認被告涉有販賣安非他命（四次）、轉讓安非他命（四次）及
    持有大麻煙、海洛因等罪嫌。然：
（一）台北縣警察局於八十七年十二月十七日至台北市○○路三○九號四樓搜索時，
      係分別：(1)在戊○○身上起出安非他命四包（毛重二‧八公克，淨重二公克）
      ；(2)在丙○○房間內起獲安非他命十五包（毛重二五‧八公克，淨重二四‧三
      公克）、吸食器一個及車號ＱＡＧ三二九號機車鑰匙，並於該機車置物箱內起
      出磅秤一台、分裝袋一大包；(3)在被告與甲○○同居房間內，起出安非他命（
      毛重十‧八公克，淨重十公克）及大麻煙一包（毛重０‧四公克、淨重０‧二
      公克）、海洛因一包（毛重０‧三公克，淨重０‧一公克）等物，當時僅有戊○○、丙○○、甲○○及丁○○等四人在場，被告並不在場之事實，為公訴意
      旨所是認（見起訴書事實欄之記載）。則戊○○、丙○○、甲○○等三人雖於
      檢警偵訊時為不利於被告之指證，但渠三人分別自八十六年、八十年及八十年
      間起，即有違反麻醉藥品管理條例等多次毒品前科，有渠等台灣高等法院檢察
      署刑案紀錄簡覆表附卷可參（見本院一卷），且被告當時並不在場，而扣案之
      安非他命、吸食器、機車鑰匙、磅秤、分裝袋、大麻煙、海洛因等物，復分別
      在戊○○身上、丙○○房間內、丙○○房間機車鑰匙得開啟之機車置物箱內、
      被告及甲○○同居之房間內查獲，渠三人就該等扣案之物，供稱係被告所有或
      持有，甚而供稱該等扣案之物係被告託渠等轉交之物，對渠三人而言，較為有
      利，自不能徒憑渠三人於檢警偵訊時所為不利於被告之指證，遽信為真，仍有
      傳拘或提解渠等到庭與被告對質之必要，合先敘明。
（二）公訴意旨認被告曾於八十七年十一月間三次販賣安非他命給戊○○。雖以證人
      戊○○於同年十二月十七日警訊時稱：「我在八十七年十一月間，還有向乙○○購買三次安非他命，每次以新台幣一千元價錢購得壹包安非他命」、「我都
      是打0000000000行動電話與乙○○聯絡，並約在台北市南港區的一
      家電玩店交貨，前二次是在八十七年十一月初與十一月中旬，都是在該電玩店
      接洽交貨，而第三次是在八十七年十一月底我直接到他住處，由丙○○轉交給
      我，並說是乙○○交代要給我的」、「他們（指乙○○與甲○○）並沒有正當
      職業，亦無工作，他們兩人都是在販賣毒品，以此為生」（見八十八年度偵字
      第六七號卷第四頁背面及第五頁正面）；於同年十二月十八日檢察官偵訊時稱
      ：「以前是向乙○○買的，買過三次，每包一千元，十月初起開始買」、「只
      有乙○○有叫他（指丙○○）拿給我」（見前開第六七號偵卷第十六頁正面）
      ；於八十八年一月二十二日檢察官偵訊時稱：「有很多次（向乙○○買過安非
      他命），從八十七年十月中旬開始，每公克一千元，之前都是在南港的電玩店
      交易，也有在西藏路三０九號四樓處買過」、「（向乙○○買）有（給現金）
      ，我沒欠她」（見八十九年度偵字第一一三一二號卷第六十二頁正面）等語。
      並以證人丙○○於八十七年十二月十七日警訊時稱：「戊○○常向甲○○及乙○○購買安非他命」、「甲○○與乙○○於本（指八十七）年十二月三日起搬
      到我家後，戊○○幾乎天天到家來向他們兩人購買安非他命，有時候有算錢，
      有時候先欠著，有時他們兩人都外出，還把安非他命寄放在我這裡，要轉交給
      戊○○」（見前開第六七號偵卷第七頁背面、第八頁正面）等語為據。然：
  １、戊○○於前開警訊時既稱：其於八十七年十一月間向被告購買安非他命，但於
      檢察官偵訊時卻謂：其於同年十月間向被告購買安非他命，兩者已有齟齬，而
      證人丙○○於前開警訊時復供證：甲○○與被告係於八十七年十二月三日起搬
      到伊住處同居。則戊○○前開證述：伊於八十七年十一月或十月間有向被告及
      甲○○購買安非他命，被告並於同年十一月間透過丙○○轉交伊安非他命云云
      ，就時間點而言，已難令人置信。
  ２、又丙○○於八十七年十二月十八日檢察官偵訊時即供稱：「沒有（幫甲○○、
      乙○○賣安非他命）」（見前第六七號偵卷第十七頁）；於八十八年一月二十
      二日檢察官偵訊時並供證：「我不知道（甲○○、乙○○有無在賣安非他命）
      」、「不知道（戊○○有無向甲○○、乙○○買過安）」，檢察官訊之：為何
      在警訊你說常看到戊○○來向乙○○、甲○○買安非他命？答稱：「我到警局
      後，才知道原來戊○○是來向他們買安非他命」（見前開第一一三一二號偵卷
      第六十六頁至第六十七頁）；於八十九年二月二十九日檢察官偵訊時稱：「戊○○是甲○○朋友，他是來找甲○○，我才見過他一、二次面」（見八十八年
      度偵緝字第八八九號卷第四十四頁）等語，所述情節，不惟與其於警訊時供證
      情節相左，且與前開戊○○於檢警偵訊時所述情節，相互矛盾，而其所稱：「
      我到警局後，才知道原來戊○○是來向他們買安非他命」等語，益證丙○○與
      戊○○二人證述情節附和痕跡甚深，無從互為佐證。
  ３、而證人戊○○經本院八十九年九月十四日審理時提解到庭，結證稱：「沒有（
      向被告購買過安非他命），是在警訊及檢察官偵查中，被告沒有被抓到，我與
      甲○○一起被抓到，甲○○要我把事情都推給被告，這樣才可能交保或怎麼樣
      」、「我在警局應該是說，甲○○沒有賣給我，但在檢察官偵訊時，我說甲○○有賣給我，在警局時我沒有看清楚筆錄」，訊之：八十七年十二月十七日警
      訊時為何說是向甲○○及被告乙○○買（安非他命）？答稱：「事情我已不太
      記得了」，訊之：八十七年十二月十八日檢察官偵訊時為何說有向乙○○買安
      非他命？答稱：「那個時候，也是甲○○叫我推給乙○○」，訊之：八十八年
      一月二十二日檢察官偵訊時也是說有向被告乙○○買（安非他命）？答稱：「
      那個時候我主要是要說甲○○，因為以前有說向乙○○買，所以我就再重說一
      次而已」、「．．那時候我們四個一起被抓，乙○○不在，所以甲○○叫我們
      一起推給乙○○，我們同意，所以才在警訊及檢察官偵查時這麼說」（見本院
      當日筆錄第三頁至第四頁、第六頁）等語。是以戊○○於前開檢警偵訊為不利
      於被告之指證時，被告並不在場，無從與其對質或對其供證內容表示意見，自
      應以其於本院審理且被告到庭時供證之情節為可採，不能依前開審判外供述遽
      為不利於被告之認定。
  ４、雖丙○○於八十九年二月二十九日檢察官偵訊時稱：「（他們賣安非他命）沒
      有（委由我轉交），只是上次開庭戊○○說有我轉交，我才想到，曾有一次，
      用紙盒裝著，似是乙○○交待我轉交，我並不知紙盒內是什東西」、「（乙○○託我轉交那次）沒有（收錢）」（見八十八年度偵緝字第八八九號卷第四十
      五頁）等語；於本院審理時證稱：「當時我是不太清楚他們的事，因為在警局
      戊○○有跟我說，他是跟甲○○、乙○○拿安非他命，寄放在我那邊要交給戊○○的安非他命有一次，那一次是乙○○寄放在我那邊要轉交給戊○○的，我
      不知道是販賣用的」、「我沒有說被告販賣，只是他拿給我壹個盒子讓我轉交
      給戊○○，至於裡頭是否為安非他命我不知道」、「是戊○○說是安非他命，
      我才知道是安非他命」（見本院九十年二月六日筆錄第三頁、同年三月一日筆
      錄第二頁）等語。然其既不知該紙盒所裝者為何物，而甲○○當時與被告同居
      ，並曾因販賣安非他命經法院判處有期徒刑五年四月在案，有卷附台灣士林地
      方法院八十七年度訴字第二八○號、台灣高等法院八十八年度上訴字第四四八
      一號、最高法院八十九年台上字第三七○○號判決可稽，則如何能證明被告知
      悉該紙盒內所裝物品為何，而非甲○○封裝託由被告委由丙○○轉交？且戊○○到庭證稱：「．．有一次我去找甲○○買安非他命，他不在．．由乙○○．
      ．交給我的安非他命有用紙包起來，從外面看不出來．．是用厚紙板包起來的
      ．．」等語（見本院八十九年九月十四日筆錄第六頁）。是丙○○前開供證內
      容，亦不足為被告涉嫌販賣安非他命之不利證據。
  ５、綜前所述，證人戊○○於檢警偵訊時所為不利於被告之指證，既有瑕疵可指，
      且與證人丙○○前開供證情節相左，復經其到庭與被告對質後，結證稱其前於
      檢警偵訊時所供內容不實，自應以證人戊○○於本院審理理結證情節為可採，
      而證人丙○○供證內容復不足為不利於被告之認定。是不足認被告有首揭公訴
      人所指於八十七年十一月間三次販賣安非他命給戊○○之犯行。
（三）公訴意旨認被告曾於八十七年十二月中旬轉讓安非他命給丁○○、丙○○施用
      。並舉證人丙○○於八十七年十二月十七日警訊時稱：「乙○○、甲○○一起
      到我房間內吸食安非他命，我與丁○○偶而亦吸一口」（見前開第六七號偵卷
      第八頁背面至第九頁正面）；於八十八年一月二十二日檢察官偵訊時稱：「我
      只有在十二月中旬有用過一口，是乙○○給我吸的」（見前開第一一三一二號
      偵卷第六十六頁背面）等語為據。然丙○○於前開八十八年一月二十二日檢察
      官偵訊時並供證：「我不知他（指丁○○）有無吸食（安非他命）」等語（見
      前開第一一三一二號偵卷第六十七頁）；於本院審理時復稱：「是有一次他（
      指被告）跟甲○○一起到我房間，甲○○或是被告拿給我吸的我忘記了」、「
      他是有與甲○○拿安非他命一起到我房間請我吸」等語（見本院九十年二月六
      日筆錄第三頁、同年三月一日筆錄第二頁）。足見其所能確認者，僅係被告與
      甲○○共同至其房間請其施用安非他命，並不足認該安非他命係被告所有，是
      不足認被告涉有前開轉讓安非他命給丙○○施用之犯行，而丙○○對丁○○有
      無在其房間施用安非他命一節，前後所述不同，亦不足認被告有轉讓安非他命
      給丁○○施用之犯行。又證人丁○○於八十七年十二月十七日警訊時稱：「我
      所吸食之安非他命及海洛因是由一名綽號『眼鏡』免費提供」（見前開第一一
      三一二號偵卷第一二○頁）；於同年月十八日檢察官偵訊時稱：「（扣案之安
      非他命是）丙○○的」（見前開第六七號偵卷第十五頁）；於八十九年四月二
      十八日檢察官偵訊時稱：「（乙○○）沒有（賣安非他命給我）」、「我去丙○○家，他（指丙○○）借我吸用（毒品）」、「我不曉得（乙○○有無在賣
      毒品）」、「我只認識丙○○」，檢察官訊之：你說在丙○○家吸用，當時是
      何人在一起吸？答稱：「當時甲○○與丙○○住一起，還有戊○○當日也過去
      一起吸。該女的不在場，我是曾在士林看過該女子一次，她是乙○○。我聽丙○○講，乙○○與『阿德」同居，住在被查獲吸食之址，阿德是甲○○」（見
      前開第八八九號偵卷第九十三頁至第九十四頁）等語，已見其於檢警偵訊中既
      從未指證被告有何販賣或轉讓安非他命之犯行，且供稱其從未與被告一起施用
      安非他命，益見丙○○前開證述情節，不足採信；且丁○○於本院審理時具結
      後，不惟就前開其從未向被告購買過安非他命，被告也從未請其施用安非他命
      等情，再次證述無訛外，並證稱：「我跟（被告）從來沒有講過話」、「（八
      十七年十二月中旬）有吸食安非他命，但不是被告提供的」、「大約有（去過
      丙○○西藏路住處）兩、三次，甲○○是最後一次才看到，每次都是丙○○請
      的，被告我在屋外見過一次，屋內也見過一次，但沒有一起吸」、「是在警察
      來的時候還在丙○○住處，在客廳時，我有聽到甲○○提議，說把事情推給被
      告，說：『東西都是被告的』跟丙○○他們講，戊○○應該也知道吧」、「我
      記得（安非他命）丙○○說的是甲○○給他的，不是被告給他的」等語（見本
      院八十九年十二月二十一日筆錄第三頁至第五頁），此不僅就被告並無轉讓安
      非他命供其本人或丙○○施用一節證述明確，且就戊○○、丙○○、甲○○及
      其等四人被查獲時，如何謀議脫罪，嫁媧被告之情節有所證述，核與前開戊○○於本院審理時，到庭結證稱：「．．被告沒有被抓到，我與甲○○一起被抓
      到，甲○○要我把事情都推給被告．．」等語（見本院八十九年九月十四日筆
      錄第三頁）相符，足徵戊○○、丙○○、甲○○等人於檢警偵訊時所為不利於
      被告之指證，確係謀議如何設詞構陷被告而為。
（四）公訴意旨認被告曾於八十七年十二月十五日轉讓安非他命給甲○○施用。雖以
      證人甲○○於八十八年一月二十二日檢察官偵訊時稱：「我是有看到她（指乙○○）拿（安非他命）給別人，但沒看到拿錢，我不知道她有無賣，她之前也
      有請我吸二次，一次是八十七年十二月十五日．．」等語（見前開第一一三一
      二號偵卷第五十九頁背面至第六十頁正面）為據。然甲○○於當日，檢察官訊
      之：你是否也住在（台北市○○路）三○九號四樓？答稱：「沒有，我那二天
      正好去找乙○○」（見前開第一一三一二號偵卷第六十頁正面）等語，此不僅
      與其前於八十七年十二月十七日警訊時稱：「我．．平均每兩天去（丙○○家
      ）一次」、「我都隨便住朋友家，我沒有家」（見前開第一一三一二號偵卷第
      三十五頁背面至第三十六頁正面）；於本院審理時，訊之：與被告同居之起迄
      時間及地點？答稱：「已記不太清楚．．．八十八年．．十一月份以後，我除
      了睡在ＰＵＢ外，就是住在丙○○那邊．．．」等語（見本院八十九年十月十
      七日筆錄第八頁）相比較，已見其避重就輕，冀圖撇清關係之痕跡甚深，且與
      證人戊○○、丙○○及丁○○於八十七年十二月十七日被查獲當日於警訊時即
      證稱：扣案之安非他命（毛重十‧八公克，淨重十公克）、大麻煙及海洛因各
      一包等物，係在甲○○及被告同居之房間內查獲；證人即被查獲處所屋主丙○○證稱：甲○○與被告同居住在其家等語相左；且前開戊○○、丁○○於本院
      審理時均證稱：甲○○曾提議將所有責任推給被告等語，已如前述，足徵甲○○證言之可信度甚低。況甲○○曾因販賣安非他命，經法院判處有期徒刑五年
      四月在案，有卷附台灣士林地方法院八十七年度訴字第二八○號、台灣高等法
      院八十八年度上訴字第四四八一號、最高法院八十九年台上字第三七○○號判
      決可稽，並如前述，則其施用安非他命又何須被告轉讓。是應以甲○○於本院
      審理時到庭，訊之：八十七年十二月十五日被告有無轉讓安非他命給你吸食？
      答稱：「沒有」等語（見本院八十九年十月十七日筆錄第三頁）為可採信。是
      不足認被告有於八十七年十二月十五日轉讓安非他命給甲○○施用之犯行。
（五）又公訴意旨認警方於八十七年十二月十七日即戊○○、丙○○、甲○○及丁○○等四人被查獲當日，在丙○○房間內被查獲之安非他命十五包、在被告與甲○○同居房間內查獲之安非他命（毛重十‧八公克，淨重十公克）及在戊○○
      身上查獲之安非他命四包，係被告分別於該日，販賣予丙○○、轉讓甲○○及
      轉讓戊○○者。雖以證人戊○○於八十八年一月二十二日檢察官偵訊時稱：「
      （在丙○○房內查獲十五包安非他命）我看乙○○寄放在丙○○那裡，之後乙○○才出去．．」（見前開第一一三一二號偵卷第六十一頁背面）；證人甲○○於同年一月二十二日檢察官偵訊時稱：「（安非他命）都是乙○○的，戊○○身上的四包是當天中午乙○○拿給戊○○的，沒向他拿錢，丙○○房內的罐
      子內十五包是我應乙○○交代交給丙○○的，原是整個鐵罐放在乙○○房間」
      、「我是有看到她（指乙○○）拿（安非他命）給別人，但沒看到拿錢，我不
      知道她有無賣，她之前也有請我吸二次．．．一次就是被查獲當天。我也親眼
      看她拿給戊○○」等語（見前開第一一三一二號偵卷第五十九頁背面至第六十
  頁正面）為據。然：
  １、就該在丙○○房間內被查獲之安非他命十五包。證人丙○○於八十七年十二月
      十七日警訊時即供證：「在我房間內查獲之安非他命十五包及吸食器一個都是
      甲○○所有，而該十五包安非他命是甲○○要轉交給綽號”阿昌”男子的」（
      見前開第六七號偵卷第七頁背面）；於八十八年一月二十二日檢察官偵查時證
      述：「（安非他命十五包）是甲○○放的」（見前開第一一三一二號偵卷第六
      十五頁）；於八十九年二月二十九日檢察官偵訊時供稱：「（安非他命在我房
      間查到的）東西是甲○○寄放的」（見前開第八八九號偵卷第四十四頁背面）
      等語；於本院審理時復為相同之證述，稱：「裝安非他命的鐵罐子（指在其房
      間內扣得之安非他命十五包），是甲○○要出去交給我的，說有人會來拿．．
      」、「．．鐵罐子是甲○○要我轉交的，與乙○○無關．．」（見本院九十年
      二月六日筆錄第三頁）等語。且證人戊○○於前開檢察官偵訊時雖稱：「（在
      丙○○房內查獲十五包安非他命）我看乙○○寄放在丙○○那裡，之後乙○○
      才出去．．」，但緊接著證稱：「．．後來我開口向甲○○要安非他命，他從
      罐子內拿四包給我」（見前開第一一三一二號偵卷第六十一頁背面）等語，是
      以被告當時既不在場，甲○○竟能做主自行由該鐵罐內取出四包安非他命交給
      戊○○等情觀之，並難認該在丙○○房間內扣案裝於鐵罐內之十五包安非他命
      ，並非甲○○所有者。而證人甲○○於本院審理時，先稱：「罐子是被告拿給
      我的，但我不知道內裝何物」，繼稱：「（十五包安非他命）被告沒有親自交
      給我，是打電話跟我講，叫我交給丙○○」，又稱：「被告電話中要我交給丙○○的就是那個鐵罐」，再稱：「實際上沒有鐵罐這件事，之前的講法是，丙○○叫我說的，實際那十五包是在丙○○房間內查到的，不是被告也不是我拿
      給他的，是丙○○他自己的，他從那裡來我也不知道，我與被告間的通話內容
      並無被告要我把鐵罐交給丙○○這件事」（見本院八十九年十月十七日筆錄第
      三頁至第七頁）等語，足見其先稱：被告交給伊該裝有十五包安非他命之鐵罐
      ，繼稱：該十五包安非他命是被告打電話要伊轉交丙○○的，再稱：實際上並
      無鐵罐轉交之事，該十五包安非他命是丙○○自己的，前後所述，矛盾百出，
      畏罪卸責，嫁媧之情，溢於言表，委不足採，由此對照其販賣毒品案件業經法
      院判刑確定之前科紀錄，益證其於檢察官偵訊時所為不利於被告之指證，不足
      採信，自無從為不利於被告之認定。
  ２、就該在戊○○身上查獲之安非他命四包。證人戊○○於八十七年十二月十七日
      警訊時即證稱：「我是以每包新台幣壹仟元的價格向甲○○購買」（見前開第
      六七號偵卷第四頁）；於同年月十八日檢察官偵查時供證：「向甲○○要的」
      （見前開第六七號偵卷第十六頁）；於八十八年一月二十二日檢察官偵訊時證
      稱：「是甲○○拿給我的，我們有口頭說欠著，但沒詳細說多少錢」、「．．
      我開口向甲○○要安非他命，他從罐子內拿四包給我」（見前開第一一三一二
      號偵卷第六十一頁）；於本院審理時復為相同之證述，稱：「出事那天被搜出
      的四包是甲○○拿給我的，那天被告不在，不是被告交給我的，那四包是甲○○給我的，還沒有付錢，是以後才算錢，但之後被抓了，以後如果甲○○他要
      錢，我會給他錢」等語（見本院八十九年九月十四日筆錄第五頁）。核與證人
      丙○○於八十七年十二月十七日警訊時即供證：「（戊○○）今（十七）日被
      查獲之四包安非他命，是向甲○○購買的」（見前開第六七號偵卷第七頁背面
      至第八頁正面）等語相符。而甲○○前於檢察官偵訊時證稱：「戊○○身上的
      四包是當天中午乙○○拿給戊○○的．．我也親眼看她（指被告）拿給戊○○
      」等語；於本院審理時卻供證：「（十七日在戊○○身上查獲的四包安非他命
      ）是戊○○向丙○○拿的，是丙○○直接拿給戊○○，那天我在場有看到」，
      訊之：在偵查訊時中所說親眼看到被告於查獲當天有拿安非他命給戊○○，與
      在本院中所述不同，原因何在？答稱：「實際上沒有看到，是當時他們說把它
      推給被告，這是丙○○提議的，不是我」（見本院八十九年十月十七日筆錄第
      四頁、第六頁至第七頁）等語，兩者南轅北轍，互相矛盾，復核與收受該四包
      安非他命之戊○○前述所證情節不同。足見甲○○遇事推諉卸責，嫁禍他人之
      供證，對照其前述販賣毒品案件業經法院判刑確定之前科紀錄，益證其於檢察
      官偵訊時所為不利於被告之指證，委不足採。
  ３、就該在被告與甲○○同居房間內查獲之安非他命（毛重十‧八公克，淨重十公
      克），公訴意旨係以證人甲○○於同年一月二十二日檢察官偵訊時稱：「（安
      非他命）都是乙○○的」等語為據（戊○○乃至丙○○就此均無不利於被告之
      指證），已如前述。然甲○○當時與被告同居該處，已如前述，其為不利於被
      告之指證，有利於已，所證情節已有可疑，且其所證情節，矛盾百出，復與戊○○、丙○○所證情節相左，並如前述，足見其於檢察官偵訊時所為不利於被
      告之指證，不足採信，當可認定，自不能以其片面不實之指證遽為不利於被告
      之認定。又其於前開檢察官偵訊時謂：被告於被查獲當天有請伊吸食安非他命
      云云，雖與其於本院審理時所稱：「（十七日）是被告的安非他命，我到時拿
      了就吸食了，被告有在場，被告也沒有反對，也沒有任何表示」，但繼則改稱
      ：「我不能確定安非他命是不是被告的，應該是被告的，不是我的」，所證情
      節，自己亦不能肯定，再以被告當日並不在現場情節觀之，其證詞顯與卷內證
      據資料不符，且其既為販賣安非他命之供應者，焉有須被告請其施用安非他命
      之可能，益見其證詞之虛妄，不能據其片面指證而為不利於被告之認定。
  ４、綜前所述，公訴意旨認被告於八十七年十二月十七日即戊○○、丙○○、甲○○及丁○○等四人被查獲當日，有販賣安非他命予丙○○、轉讓安非他命予甲○○及戊○○之犯行，所舉證據，或有前後供述矛盾之瑕疵可指，或與卷內其
      他證人之指證情節不符，或證述內容委不足採，自均不足據為不利於被告認定
      之證據，而認被告有公訴人所指前述犯行。
（六）公訴意旨認警方於八十七年十二月十七日即戊○○、丙○○、甲○○及丁○○
      等四人被查獲當日，在被告與甲○○同居房間內查獲之大麻煙及海洛因各一包
      ，認係被告所持有之毒品。雖以被告自承：「．．．他們用完了，會打電話問
      我，有沒有東西，我說我沒帶出來，要吸就自己拿去吸」，並不否認自己答應
      他人自行至其房內取用其所有之毒品等情，及證人甲○○亦證稱毒品均是乙○○的等語為據。然：
  １、被告於八十九年六月十二日檢察官偵訊時，就檢察官訊之：「是否平常大家互
      相請來請去？」，承續檢察官之前問題，所指「大家互相請來請去」之物品，
      係指安非他命，並非大麻煙或海洛因，此觀該日檢察官偵訊筆錄自明（見前開
      第一一三一二號偵卷第二十八頁至第二十九頁）；而被告之完整回答，係：「
      東西是甲○○給我的，我也沒帶出門，他們用完了，會打電話問我，有沒有東
      西，我說我沒帶出來，要吸就自己拿去吸」等語（見前開第一一三一二號偵卷
      第二十九頁），其前後文義，不僅係針對該「安非他命」回答，且已明白表示
      ：「東西（指安非他命）是甲○○給我的」，則所答覆之「要吸就自己拿去吸
      」，所稱之東西，依其前後文連貫意思，當然係指：甲○○之安非他命，甚為
      明顯。此綜觀當日檢察官訊之：戊○○何時向妳買安非他命？答稱：「他沒向
      我買，他是向甲○○買」，訊之：丙○○有無向妳買？答稱：「他是屋主，他
      沒向我買，他是向甲○○拿，屋主好像叫『苦瓜』，我沒有拿過東西給他」，
      訊之：有無賣給丁○○？答稱：「我不太記得這個人」，訊之：丙○○說妳曾
      在十二月中旬拿安非他命給他吸過一口，又說他有幫妳把毒品交給人家？答稱
      ：「沒有，那時（指丙○○等人被查獲時）我也不在場，他們如何說，我也不
      清楚，東西都是在他們家，有人來都在苦瓜的房間吸」（見前開第一一三一二
      號偵卷第二十八頁背面至第二十九頁正面）等語自明。公訴意旨截取被告隻字
      片語，認被告「亦不否認自己答應丙○○、戊○○、甲○○、丁○○等，自行
      取用毒品等情」，進而認其所稱之「東西」係指海洛因或大麻煙，已有所誤認
      ，甚而據此為被告涉犯持有海洛因、大麻煙等犯行之證據，殊有誤會。
  ２、證人甲○○於前開八十八年一月二十二日檢察官偵訊時所證情節，係檢察官訊
      之：「當天警方在丙○○的房間內查到安非他命十五包，在戊○○身上查到四
      包，乙○○房內也查到四包，那些都是誰的？」，證稱：「都是乙○○的，戊○○身上的四包是．．．丙○○房內的罐子內十五包是．．．」等語（見前開
      第一一三一二號偵卷第五十九頁背面）。足見甲○○所證：「都是乙○○的」
      （按此證言不足採，已如前述）等語，係指當天扣案之安非他命，並非指該扣
      案之大麻煙或海洛因，公訴意旨張冠李戴，進而據此為被告持有扣案之大麻煙
      及海洛因之證據，殊不足取。
  ３、又被告並無吸用大麻煙、海洛因之毒品紀錄，並為公訴意旨所是認（見起訴書
      證據並所犯法條欄第一段末三行之記載），並有台灣台北地方法院檢察署書記
      官查詢紀錄表（見前開第一一三一二號偵卷第一四五頁）及被告之台灣高等法
      院檢察署刑案紀錄簡覆表在卷可參。且被告當天並不在場，豈能以其與甲○○
      同居該處，即認在該同居處所查獲之大麻煙、海洛因為其所持有之物，而非甲○○甚或第三人寄放而持有之物。
  ４、綜此，並無證據足認該扣案之大麻煙及海洛因各一包，係被告持有之毒品。
（七）此外，公訴人以被告於八十九年六月十二日檢察官偵訊時自承：「．．他們用
      完了會打電話問我，有沒有東西？我說我沒帶出來，要吸就自己拿去吸」，並
      不否認自己答應他人自行至其房內取用其所有之毒品等情，為被告涉有販賣及
      轉讓安非他命罪嫌之證據。然此為被告於本院審理時堅詞否認，辯稱：因伊所
      施用之安非他命，均是向甲○○拿的，才會跟他們說要用安非他命，自己去向
      甲○○拿等語。是以如前所述，被告於檢察官八十九年六月十二日偵訊時，就
      檢察官問及：「是否平常大家互相請來請去？」，承續檢察官之前問題，所指
      「大家互相請來請去」之物品，係指安非他命，已如前述；且被告當日之完整
      之回答，係：「東西是甲○○給我的，我也沒帶出門，他們用完了，會打電話
      問我，有沒有東西，我說我沒帶出來，要吸就自己拿去吸」等語（見前開第一
      一三一二號偵卷第二十九頁），其前後文義已明白表示：「東西（指安非他命
      ）是甲○○給我的」，則所答覆之「要吸就自己拿去吸」，所稱之東西，依其
      前後文連貫意思，不僅當然係指：甲○○之安非他命，甚為明顯，且所答覆之
      「他們」，自不包括甲○○在內甚明，此觀被告於當日檢察官偵訊時供稱：「
      他（指戊○○）沒向我買（安非他命），他是向甲○○買」、「他（指丙○○
      ）是屋主，他沒向我買，他是向甲○○拿，屋主好像叫『苦瓜』，我沒有拿過
      東西給他」，訊之：有無賣給丁○○？答稱：「我不太記得這個人」，「沒有
      （在十二月中旬拿安非他命給丙○○），那時（指丙○○等人被查獲時）我不
      在場，他們如何說，我也不清楚，東西都是在他們家，有人來都在苦瓜的房間
      吸」，訊之：妳有無替甲○○交毒品給人家？答稱：「沒有」，訊之：有無幫
      他收錢？答稱：「沒有，吸歸吸，我不會幫他做這事」等語自明。公訴意旨截
      取被告隻字片語，認其「亦不否認自己答應丙○○、戊○○、甲○○、丁○○
      等，自行取用毒品等情」，不僅就被告所指：安非他命係甲○○的，並非被告
      所有「東西」等情，有所誤認，且未辯明：被告所指「他們」並不包括甲○○
      在內，進而據此為被告涉有販賣及轉讓安非他命罪嫌之證據，殊有未妥。
（八）至於前開扣案之安非他命、吸食器、機車鑰匙、磅秤、分裝袋、大麻煙、海洛
      因等物，係分別在戊○○身上、丙○○房間內、丙○○房間機車鑰匙得開啟之
      機車置物箱內、被告及甲○○同居之房間內查獲，被告當時並不在場等情，已
      如前述，且被告並無吸用大麻煙、海洛因之毒品紀錄，並為公訴意旨所是認（
      見起訴書證據並所犯法條欄第一段末三行之記載），且有台灣台北地方法院檢
      察署書記官查詢紀錄表（見前開第一一三一二號偵卷第一四五頁）及被告之台
      灣高等法院檢察署刑案紀錄簡覆表在卷可參。則該在戊○○身上查獲之安非他
      命（四包）、在丙○○房間內查獲之安非他命（十五包）、吸食器、機車鑰匙
      及在丙○○房間機車鑰匙得開啟之機車置物箱內查獲之磅秤、分裝袋等物，究
      為何人所有？係何人欲交給（販賣或轉讓）何人之物？，正有待戊○○、丙○○之陳述為證據方法，該等扣案物品，自無從為戊○○、丙○○於檢警偵訊時
      所為不利於被告陳述之佐證，自不待言；而在被告及甲○○同居之房間內查獲
      之安非他命（毛重十‧八公克，淨重十公克）、大麻煙及海洛因等物，究為被
      告或甲○○所有或持有之物？該安非他命是否為被告轉讓甲○○之物？就甲○○而言，其利害關係與被告正相反對，當然該等扣案物品，不足為甲○○於檢
      察官偵訊時所為不利於被告陳述之擔保，亦不待言。是前開扣案物品，均不足
      為被告有公訴意旨所指犯行之證據。
（九）另本院八十八年度訴字第五六八號、台灣高等法院八十八年度上易字第三八０
      八號判決（見前開第一一三一二號偵卷第十二頁至第十九頁、第二十一頁至第
      二十四頁），係法院另案就甲○○有無涉犯販賣安非他命、轉讓安非他命所為
      之判決，僅於該被告及犯罪事實發生判決效力（最高法院著有二十四年上字第
      一五二號判例參照），於本件被告有無涉犯公訴人所指犯行，對本院並無拘束
      力，不言可喻。且該本院八十八年度訴字第五六八號判決理由貳之五、（三）
      末兩行所載之內容為：「．．惟由證人丙○○上開供述以觀，實際轉讓安非他
      命給其（指丙○○）施用者為乙○○，而非被告（指甲○○）甚明」等語（見
      前開第一一三一二號偵卷第十七頁背面），依其前後文義可知，該判決係以「
      由證人丙○○上開供述以觀」為前提，認為轉讓安非他命者為本件被告，公訴
      意旨漏引該前提，認該判決及嗣後前開台灣高等法院所為上訴駁回之判決，可
      為本件被告有罪之證據，即有未洽。是該判決所為推論不僅無拘束本院之效力
      ，且該推論既以丙○○之供述為前提，自不能再以該推論為丙○○於檢警偵訊
      時所為不利於被告陳述之佐證，進而為不利於被告認定之證據。
（十）至法務部調查局編號000000000號之鑑定通知書（見八十八年度偵緝
      字第八八九號卷十三頁），係就扣案之大麻煙及海洛因各一包，鑑定結果認確
      係前載毒品之鑑定文書，其本身並無從證明被告持有該等毒品為真，是本件既
      無證據可證明被告持有該等毒品，已如前述，則該鑑定通知書即不足為被告涉
      有公訴意旨所指犯行之證據。
（十一）綜前所述，公訴人所舉證人戊○○、丙○○、甲○○等人於檢警偵訊及本院
        審理時之證詞、被告於檢察官偵訊及本院審理時所為供述、本院八十八年度
        訴字第五六八號及台灣高等法院八十八年度上易字第三八０八號判決、法務
        部調查局編號000000000號鑑定通知書、扣案之安非他命、吸食器
        、機車鑰匙、磅秤、分裝袋、大麻煙、海洛因等證據，均不足以證明被告涉
        有公訴人所指犯行。此外，又查無其他積極證據，足認被告確有販賣安非他
        命（四次）、轉讓安非他命（四次）及持有大麻煙、海洛因之情事，應認不
        能證明被告犯罪，依法應諭知無罪之判決。
據上論斷，應依刑事訴訟法第三百零一條第一項，判決如主文。
本案經檢察官陳佳秀到庭執行職務
中      華      民      國    九十      年      八      月     三十     日
                                      臺灣臺北地方法院刑事第三庭
                                          法  官  劉  台  安
右正本證明與原本無異。
如不服本判決，應於判決送達後十日內，向本院提出上訴狀（應抄附繕本）。告訴人
或被害人如對於本判決不服者，應具備理由請求檢察官上訴，其上訴期間之計算係以
檢察官收受判決正本之日期為準。
                                          書記官  張  汝  琪
中      華      民      國    九十      年      九      月       五     日


司法院資訊處製作；財團法人民間司法改革基金會備份。
